【裁判字號】    88,易,196
【裁判日期】    890121
【裁判案由】    妨害家庭
【裁判全文】
臺灣臺南地方法院刑事判決                          八十八年度易字第一九六號
    公  訴  人  臺灣臺南地方法院檢察署檢察官
    被      告  丙○○
    輔  佐  人  乙○○
    選任辯護人  林永發
                郝鳳岐
                嘉益律師
右列被告因妨害家庭案件，經檢察官提起公訴（八十七年度偵字第一○○四八號），
本院判決如左：
    主  文
丙○○連續與有配偶之人相姦，處有期徒刑參月，如易科罰金，以參佰元折算壹日。
    事  實
一、丙○○明知丁○○係甲○○之夫，為有配偶之人，仍基於概括之犯意，自民國七
    十六年間起，至八十五年三、四月間止，連續在位於臺南市內不詳名稱之賓館及
    丁○○所經營位於臺南市○○○路六十五號十一樓處之公司內等地與丁○○多次
    發生性關係而相姦。嗣於八十七年七月二十八日甲○○因他案至本院出庭作證完
    畢後，經余進煇告知並交付丁○○於八十一年十月十三日所寫予丙○○之情書一
    紙後始知上情。
二、案經丁○○之妻甲○○訴請臺灣臺南地方法院檢察署檢察官偵查起訴。
    理  由
一、訊據被告丙○○固對於右揭時地連續多次和證人丁○○發生性關係等事實供承不
    諱，惟矢口否認有何妨害家庭之犯行，辯稱：伊和丁○○的婚外情長達十一年之
    久，丁○○曾控告伊夫乙○○妨害名譽，歷經起訴、判決及上訴，在各該起訴書
    及判決書中均曾載明，丁○○與伊發生婚外情十一年，則各該文件送達丁○○住
    處時，告訴人即會看到。且在八十六年度易字第八九八號傷害等案件中，告訴人
    尚被法院傳喚應於八十六年十二月二十九日上午到庭作證，告訴人既有收受傳票
    ，應會詢問丁○○緣由，況且自八十五年迄今，雙方纏訟案子有多件，告訴人又
    豈有不知之理？而丁○○大約在八十一年間就告訴伊，告訴人知道其在外面有女
    人，足見告訴人早已知道此事。又八十七年七月二十八日余進煇開完庭後，曾問
    及告訴人是否知悉其夫和伊關係之事，告訴人即表示其在去年即知悉其夫與伊有
    婚外情之事，告訴人既早於八十六年間即已知道此事，是其於八十七年八月二十
    六日提起本件告訴，即已逾告訴期間云云。經查，被告丙○○明知證人丁○○為
    有配偶之人，仍與丁○○於右揭時地多次發生性關係相姦等事實，業據被告於本
    院審理時供承不諱，核與告訴人甲○○指訴情節相符，並經證人丁○○證述綦詳
    ，且有情書一封附卷足稽，足見被告與證人丁○○確有發生性關係而相姦之事實
    。而被告雖辯稱告訴人早已知其與證人丁○○之相姦事實，卻遲至八十七年八月
    二十六日方提出本件告訴，顯已逾告訴期間云云，然此已為告訴人所堅決否認，
    並為證人丁○○於本院審理時證稱：伊從未告訴被告伊會與告訴人離婚，也從未
    向告訴人提過，告訴人也從未問過伊，告訴人完全都不知情等語（見本院八十八
    年一月二十日審理筆錄），而證人余進煇雖於偵訊及本院審理時均到庭證稱：甲○○出庭作證，丁○○跟蔡清河律師走前面，之後乙○○和涂嘉益律師走後面，
    甲○○從位子上剛起身，伊告訴甲○○妳先生與丙○○有姦情，妳還幫他作證，
    甲○○說你們告傷害、恐嚇及婚外情的事她都知道，伊說有情書，甲○○就說情
    書拿給我，當時涂律師在門口，伊問涂律師卷內是否有情書，涂律師就翻卷宗，
    約翻二分鐘，在此期間，甲○○及其女兒就走出去，涂律師拿給伊情書時伊就追
    上去把情書給甲○○，但沒有說什麼等語（見本院八十八年三月五日審理筆錄）
    ，惟告訴人固不否認曾於上開時日到庭作證，證人余進煇亦曾於開完庭後交付其
    前揭情書一封等情，然堅決否認當時曾對證人余進煇談及其早已知被告與證人丁○○相姦情事，而當天在場人士計有蔡清河律師、涂嘉益律師、證人即告訴人之
    夫丁○○、輔佐人即被告之夫乙○○等人，經本院訊問結果，證人丁○○係證述
    ：退庭時伊和蔡律師走前面，伊太太與女兒走後面，然後余進煇就趕過來塞給伊
    太太一封信，並沒有跟伊太太說什麼（見本院八十八年一月二十日審理筆錄），
    證人乙○○則係證稱：伊聽到余進煇告訴甲○○情書的事，伊要去拿情書時，丁○○阻止伊不讓伊出去，甲○○與余進煇談話內容伊不知等語（見本院八十八年
    一月二十日審理筆錄），證人蔡清河律師則係於偵訊時證稱：八十七年七月二十
    八日開完庭後，伊與丁○○走在前方，甲○○及她女兒走在後方，伊有一直注意
    後方動態，因余進煇一直跟在後方，走到院檢間之走廊時，余進煇有塞一份東西
    給甲○○，甲○○過來問伊說余進煇有拿這份東西給她，伊跟甲○○說不要理他
    ，我們一直走到大門口等丁○○開車來接甲○○後，伊才走，其間伊不記得甲○○有否打開來看書信，但伊可以確定甲○○與余進煇沒有談話等語，及於本院審
    理時亦結證稱：伊與丁○○出去，甲○○還在法庭內，丁○○與乙○○在法庭內
    起衝突，伊因甲○○很害怕，就叫伊過來，伊看到丁○○與乙○○衝突時未注意
    甲○○的位置等語在卷（見本院八十八年三月五日審理筆錄），及證人涂嘉益律
    師於本院審理時亦結證稱：當天第二法庭庭訊畢從自訴代理人席位下來，看到余
    進煇與甲○○在談話，乙○○在伊後方一起走出去時，當時甲○○跟余進煇尚在
    法庭內，因有段距離未聽到講什麼，丁○○要進來時，與乙○○相撞，伊就走出
    去，余進煇就來找伊問有無情書。從自訴代理人位置上下來至出法庭約有二分鐘
    ，當時伊並未注意甲○○是否從伊面前經過。伊找到情書後，余進煇就撕下來追
    過去拿給甲○○等語綦詳（見本院八十八年五月三日審理筆錄），是以各該證人
    對證人余進煇於八十七年七月二十八日開庭時確曾交付情書一封與告訴人等情所
    證述情節大致相符，然均未聽到證人余進煇與告訴人之談話內容或告訴人確曾明
    確告知證人余進煇其早已知悉被告與證人丁○○之相姦情事，而證人余進煇及被
    告丙○○與同案被告丁○○間已纏訟多年，有判決書多份附卷可稽，是證人余進
    煇之證詞是否可信，即有所疑。又查，本院八十六年度易字第八九八號案件中雖
    曾傳喚告訴人於八十六年十二月二十九日到庭作證，該傳票於八十六年十二月十
    日送達臺南市○○○路六十五號十一樓處，經中山公園管理委員會受僱人代收等
    情，雖有送達證書一份附卷可按，然該處為證人丁○○公司所在地而非告訴人住
    所，而證人丁○○於收得該通知後並未將該信件轉交予告訴人，告訴人亦未收到
    且未於該日出庭應訊等情，已為告訴人及證人丁○○陳明在卷，且觀告訴人所提
    出中山公園名廈管理委員會八十六年七月間起至八十八年三月間之信件代收登記
    簿所載，其中並無告訴人曾領取信件之記載，是即難以法院曾通知告訴人於上揭
    案件中到庭作證即遽謂告訴人確曾收受該通知，並且果因此詢問過證人丁○○詳
    情後知悉被告與丁○○相姦情事之認定，自屬當然。此外，被告復無法提供具體
    之證據資料供本院調查以證實告訴人確已事先知悉被告與證人丁○○之上開相姦
    情事而未於六個月之告訴期間內提出告訴，且自被告和證人丁○○發生性關係以
    來，告訴人從未就此事和被告有所接觸，亦為被告所自承在卷，自難僅以告訴人
    曾於八十七年七月二十八日開庭時收受證人余進煇所交付之前開情書一封及本院
    八十六年度易字第八九八號卷宗中傳訊告訴人出庭作證之送達證書一紙即遽為此
    認定甚明。又對連續犯自知悉其最後行為之時起，尚未逾六個月者，仍得行使其
    告訴權。本件被告既自承和證人丁○○最後一次發生關係係在八十五年三、四月
    間，而被告所提出之證物及證人均無法證明告訴人於提出本件告訴之八十七年八
    月二十六日之前何時即已知悉被告與其夫丁○○發生性關係，且未於六個月內提
    出告訴，復無法提出具體之其他資料，已如前述，自難認告訴人所提出之本件告
    訴已逾告訴期間，而為被告有利之認定至明，是以被告上開所辯尚不足採，本件
    事證已甚明確，被告上開犯行應堪認定。
二、核被告丙○○與有配偶之人相姦，所為係犯同法第二百三十九條後段之罪。被告
    先後多次相姦犯行，時間緊接，犯罪構成要件相同，顯係基於概括之犯意反覆為
    之，應依連續犯之規定論以一罪並加重其刑。爰審酌被告犯罪之動機、目的、手
    段、所生危害、告訴人與證人丁○○之婚姻狀況、丁○○與被告原本關係，現已
    纏訟多年，被告所犯上開犯行對告訴人所生影響、被告犯後態度等一切情狀，量
    處如主文所示之刑，並諭知易科罰金之折算標準，以資懲儆。
據上論斷，應依刑事訴訟法第二百九十九條第一項前段，刑法第五十六條、第二百三
十九條後段、第四十一條，罰金罰鍰提高標準條例第二條，判決如主文。
中    華    民    國      八十九    年      一      月二十一      日
                              臺灣臺南地方法院刑事第四庭
                                      法  官  楊  惠  芬
右正本證明與原本無異。
如不服本判決，應於送達後十日內向本院提出上訴狀。（應附繕本）
                                      書記官  高  世  玉
中    華    民    國      八十九    年      一      月      二十一      日
附錄本案論罪科刑法條全文：
刑法第二百三十九條：
有配偶而與人通姦者，處一年以下有期徒刑，其相姦者，亦同。


司法院資訊處製作；財團法人民間司法改革基金會備份。
